【裁判字號】    98,消債抗,126
【裁判日期】    980925
【裁判案由】    聲請更生程序
【裁判全文】
臺灣高雄地方法院民事裁定           98年度消債抗字第126號
抗  告  人  甲○○
上列抗告人因消費者債務清理條例聲請更生事件，對於中華民國
98年1 月22日本院97年度消債更字第1736號裁定提起抗告，本院
裁定如下：
    主  文
抗告駁回。
抗告程序費用新臺幣壹仟元由抗告人負擔。
    理  由
一、抗告意旨略以：抗告人因積欠台新銀行等債權人計新臺幣（
    下同）1,649,032 元，於民國95年4 月依金融主管機關協調
    成立之中華民國銀行公會會員辦理消費金融案件無擔保債務
    協商機制，與最大債權銀行台新銀行達成分期還款協議，同
    意自95年6 月起、分80期、利率0 ％、每月繳納22,525元方
    式償還，惟抗告人薪資僅22,000元，僅以所存積蓄維持生活
    ，確有還款誠意，又抗告人之姊確罹全身性紅斑狼瘡重症需
    花費龐大醫療費，抗告人無力繼續繳納協商款項，因而於96
    年9 月毀諾，抗告人實有不可歸責之事由致履行有重大困難
    及不能清償債務之實，原審之認定實有違誤，爰依法提起本
    件抗告等語。
二、按「聲請更生或清算不合程式或不備其他要件者，法院應以
    裁定駁回之」「債務人與金融機構協商成立者，不得聲請更
    生或清算。但因不可歸責於己之事由，致履行顯有重大困難
    者，不在此限」「本條例施行前，債務人依金融主管機關協
    調成立之中華民國銀行公會會員辦理消費金融案件無擔保債
    務協商機制與金融機構成立之協商，準用前項之規定」，消
    費者債務清理條例第8 條前段、第151 條第5 項、第6 項分
    別定有明文。
三、經查：
(一)抗告人對金融機構所負之債務合計1,649,032 元，又抗告人
    曾於95年4 月依金融主管機關協調成立之中華民國銀行公會
    會員辦理消費金融案件無擔保債務協商機制與債權人達成分
    期還款協議，同意自95年6 月起，每月10日繳納22,525元方
    式償還債務，抗告人僅繳納至96年8 月10日止即毀諾等事實
    ，為抗告人所自承，並有債權人清冊、協議書、無擔保債務
    還款計劃、財團法人金融聯合徵信中心當事人綜合信用報告
    及台新銀行98年4 月29日台新總債務協商部字第
    09800001800 號可稽，應可認為真實。
(二)抗告人主張協商時之每月薪資22,000元，固據提出薪資單等
    為證，然抗告人亦自陳95年綜合所得稅資料中執行業務所得
    46,829元為其從事直銷工作所領取之直銷獎金（原審卷第65
    頁)， 是抗告人每月薪資固僅22,000元，然是否有其餘未申
    報所得收入已不無疑義：再者，依抗告人提出之郵政存簿儲
    金簿所載，抗告人自95年8 月23日起至96年8 月毀諾時止，
    分別有下列現金存款存入帳戶中95年8 月23日7,000 元
    95年9 月14日10,000元95年10月12日23,000元95年10
    月23日7,000 元95年11月10日25,000元95年11月21日
    25,000元95年11月28日30,000元95年12月6 日10,000
    元95年12月11日10,000元95年12月21日7,000 元96年
    1 月8 日13,000元96年1 月10日20,000元96年1 月22日
    7,000 元96年2 月7 日15,000元96年2 月13日10,000元
    96年3 月22日7,100 元，以1 年時間計算，平均每月均有
    18,842元 (元以下四捨五入)存款存入，果如抗告人所陳係
    以積蓄維持生活，顯見抗告人並未真實陳報其另有若干積蓄
    等財產所得狀況，否則以抗告人每月僅薪資22,000元之情況
    ，何能存入平均達18,842元之款項，是本院審認應將上開存
    款均列為抗告人協商後每月所得始符公平；則抗告人每月所
    得應以40,842元計算較為合理。
(三)抗告人每月必要生活費用部分，抗告人既已負巨額負債，其
    生活標準應予以壓縮至最低標準，始符公允。抗告人陳報其
    每月個人生活費用包括膳食、交通及雜項支出等共15,813元
    、扶養其父母各支出2,500 元；就其個人生活支出部分應以
    內政部公告之98年度高雄市低收入戶每人每月最低生活費
    11,309元始屬合理，且上開支出已將租金等項目均予以列入
    計算，抗告人主張分擔其父名下房屋貸款費用部分即難列入
    其每月必要支出計算。抗告人另主張扶養其父母每月支出各
    2,500 元部分，因其父名下尚有房地各1 筆公告現值約
    1,475,100 元，且為41年次，年約57歲，其母則95年有利息
    所得2,446 元、薪資所得156,000 元，96年利息所得2,495
    元、薪資所得241,191 元，且為46年次，年約52歲，2 人均
    未達法定退休年齡，且抗告人復未陳報2 人有何不能維持生
    活需受抗告人扶養之事由存在，而抗告人既已積欠鉅額債務
    ，自難認主張扶養其父母之費用為其必要生活支出，本院認
    不得列為其必要生活支出費用；是抗告人之每月必要生活費
    用應以11,309元計算較為公允。
(四)抗告人以目前每月收入40,842元，如僅扣除必要生活費用
    11,309元後，每月尚有29,533元可供清償債務，並非不能負
    擔協商款每月22,525元，是抗告人於96年9 月毀諾時，難認
    有何不可歸責於己之事由致履行債務有重大困難之情事存在
    。況抗告人目前僅約29歲，距離法定退休年齡尚有約35年；
    應可於累積工作經驗後增加收入，抗告人如全力衝刺工作，
    更可縮短償債期間，並可在未來相當期限內逐步將債務清償
    完畢，且債務人為償還債務，本應經歷履行期間較不寬裕之
    經濟生活，然此乃債務人於負擔債務時即得預見，是依誠實
    及信用之原則，債務人於有履行可能性時，仍應誠實勤勉地
    履行債務。
四、綜上所述，本件抗告人無不可歸責於己之事由而致履行協議
    有重大困難之情形，依上開規定，自不備更生之要件。是原
    審裁定駁回抗告人更生之聲請，依法即無違誤，抗告意旨指
    摘原裁定不當，求予廢棄另為裁定，為無理由，自應予以駁
    回。
五、據上論結，本件抗告為無理由，爰依消費者債務清理條例第
    11條第2 項、第15條，民事訴訟法第495 條之1 第1 項、第
    449 條第1 項、第95條、第78條，裁定如主文。
中    華    民    國    98    年    9     月    25    日
                  高雄簡易庭  審判長法官  林玉心
                              法      官  郭宜芳
                              法      官  李佳容
以上正本係照原本作成。
不得再抗告。
中    華    民    國    98    年    9     月    25    日
                              書  記  官  鄭翠蘭


司法院資訊處製作；財團法人民間司法改革基金會備份。
